【裁判字號】    99,交抗,1122
【裁判日期】    990430
【裁判案由】    違反道路交通管理處罰條例
【裁判全文】
臺灣高等法院交通事件裁定            99年度交抗字第1122號
抗  告  人
即受處分人  甲○○
上列受處分人因違反道路交通管理處罰條例案件，不服臺灣板橋
地方法院中華民國99年3 月29日所為裁定（98年度交聲字第4543
號），提起抗告，本院裁定如下：
    主  文
抗告駁回。
    理  由
一、原裁定詳如附件所載。
二、本件抗告意旨略以：抗告人於案發當時確實未見警員攔停，
    應係在行進當時右前方亦有貨車行進，故可能造成警員攔停
    時車擋住抗告人之視線，致使警員誤認抗告人拒絕受檢，倘
    若抗告人有意逃逸，就不會在明知有違規遭警員攔停時，仍
    以正常行車速度前進，讓警員於短距離之內即可追上，抗告
    人願意接受測謊以證明所言屬實，爰請求撤銷原裁定，更為
    適法之裁定等語。
三、惟查：
  (一)本件抗告人甲○○於民國98年8 月9 日上午11時56分許，駕
    駛車牌號碼859-DE號營業小客車，行經臺北市○○區○○路
    1 段，因跨越雙黃線違規行駛（未聲明異議），經警攔停拒
    絕停車接受稽查而逃逸，臺北市政府警察局交通警察大隊即
    以抗告人有駕駛汽車而違反道路交通管理處罰條例之行為，
    經交通勤務警察制止時，拒絕停車接受稽查而逃逸之違規，
    逕行舉發，嗣將舉發通知單送達於抗告人後，抗告人於期限
    內向原處分機關提出陳述，原處分機關調查後，仍認抗告人
    確有上開違規行為，乃於98年12月7 日依照道路交通管理處
    罰條例第60條第1 項、第63條第1 項第1款 、違反道路交通
    管理事件統一裁罰基準表等規定，裁處抗告人罰鍰新臺幣30
    00元，並記違規點數1 點。抗告人不服而聲明異議，原審法
    院傳喚證人即本件舉發員警陳德威到庭，證人陳德威即於原
    審具結證稱：前於本件案發時、地，見受處分人駕駛汽車跨
    越雙黃線迴轉，我原本站在路邊，但看到上開情形後，就站
    出來到道路中間要攔停受處分人，當時我有吹哨並以手勢指
    示受處分人靠邊停車，但他看到我要攔停，就從原本行駛的
    外側車道，轉入內側車道，我因為見該車在內側車道不好直
    接攔停，其就直接衝過路口，繼續往光復橋的方向行駛等語
    （見原審卷第20頁背面至第21頁）。證人陳德威乃為舉發員
    警，又熟知法律，當知具結後如有偽證之情，應負刑法偽證
    罪之罪責，衡情當無甘負偽證罪責而為須為陳述之事，則證
    人陳德威於原審所為證述，應屬可採。況證人陳德威於原審
    當次庭訊復證稱：我先確定受處分人逃逸的方向後，就騎機
    車跟在其後，通過艋舺大道後，其突然迴轉又往北行駛，我
    見受處分人車速較慢，也跟著迴轉後才將他攔下，我有問他
    為何要跑，他回答因有急事要趕著回家，我再詢問是否有看
    到我攔停示意，受處分人並未回話，我再追問是否因有急事
    就可以看到警察攔停也不理，他仍回說真的有急事，並顯出
    很急的樣子，伊就沒再繼續詢問，而且受處分人並沒有停等
    紅燈，雖然也沒闖紅燈，但都是在快變換為紅燈前通過路口
    等語（見原審卷第21頁），抗告人竟於西園路反覆南北打轉
    徘徊，而與常理不符，堪認抗告人係明知遭員警追逐，仍欲
    躲避員警，顯見抗告人辯稱其如果要逃逸的話，不會因紅燈
    而停下來云云，不足採信，亦有舉發通知單、裁決書等在卷
    可稽（見原審卷第9 頁、第7 頁），核與證人即舉發員警陳
    德威於原審證述情節相符，是抗告人確於上開時、地有本件
    交通違規之事實，業據原審詳載理由依據。
  (二)抗告意旨雖否認有逃逸之事，並稱：倘欲逃逸，即不會在明
    知遭攔停時，仍以正常車速前進，讓警員可於近距離內追上
    云云，惟此部分抗告意旨業經抗告人於原審陳述在卷，並經
    原審法院詳予指駁（見原裁定第2 頁至第3 頁之理由欄三）
    ，抗告意旨猶執前詞空言否認有本件交通違規，顯不足採。
  (三)又抗告意旨雖稱：本件應係在行進時右前方有貨車行進，故
    可能造成警員攔停時，該貨車擋住抗告人之視線，致使警員
    誤認抗告人拒絕受檢云云，惟經原審法院當庭勘驗證人陳德
    威攔下抗告人舉發當時之錄音光碟，其中：證人陳德威說：
    「所以我們攔你你有看到，你應該停了跟我們講嘛。」抗告
    人即回稱：「我現在就是…繞過去…不曉得…看到向我招手
    我已經過去了，過去了我就想說。」證人陳德威說：「你已
    經過去了，我一直要攔你，你已經過去了，還要硬衝，本來
    在外車道衝到內車道，吹哨子你都沒理我。」抗告人即回稱
    ：「我真的不是…」（見原審卷第25頁至第26頁），由上開
    錄音對話所示，更足以證明，抗告人確有見舉發員警陳德威
    攔停時，而仍不予理會繼續駕駛之交通違規。是此部分抗告
    意旨亦不足採。
  (四)縱上所述，抗告意旨所指均不足採，本件抗告為無理由，應
    予駁回。
四、據上論結，依道路交通案件處理辦法第26條，刑事訴訟法第
    412 條，裁定如主文。
中    華    民    國    99    年    4     月    30    日
                  刑事第四庭  審判長法  官  陳筱珮
                                    法  官  陳玉雲
                                    法  官  邱滋杉
以上正本證明與原本無異。
不得再抗告。
                                    書記官  劉貞達
中    華    民    國    99    年    4     月    30    日
附  件：
臺灣板橋地方法院交通事件裁定        98年度交聲字第4543號
原處分機關  交通部公路總局臺北區監理所
異  議  人
即受處分人  甲○○  男  50歲（民國○○年○○月○日生）
                    身分證統一編號：Ｚ000000000號
                    住臺北縣板橋市○○街111號4樓
                    居臺北縣板橋市○○街15號2樓
上列受處分人因違反道路交通管理處罰條例事件，對於交通部公
路總局臺北區監理所中華民國98年12月7 日所為之處分（原處分
案號：北監營裁字第裁40-A00XMB875號），聲明異議，本院裁定
如下：
    主  文
異議駁回。
    理  由
一、按汽車駕駛人，駕駛汽車有違反本條例之行為，經交通勤務
    警察制止時，拒絕停車接受稽查而逃逸者，除按各該條規定
    處罰外，處新臺幣三千元以上六千元以下罰鍰；而汽車駕駛
    人，駕駛汽車違反道路交通管理處罰條例第60條第1 項規定
    者，除應依該條所規定之罰鍰處罰外，並記違規點數一點，
    道路交通管理處罰條例第60條第1 項、第63條第1 項第1 款
    分別定有明文。
二、本件異議人即受處分人甲○○駕駛車牌號碼859-DE號營業小
    客車，於民國98年8 月9 日上午11時56分許，在臺北市○○
    區○○路1 段，因跨越雙黃線違規行駛（未聲明異議），經
    警攔停拒絕停車接受稽查而逃逸，而為臺北市政府警察局交
    通警察大隊警員陳德威以受處分人駕駛汽車有違反道路交通
    管理處罰條例第60條第1 項規定之事實製單逕行舉發，嗣將
    舉發通知單送達於受處分人後，受處分人於舉發通知單上所
    載之應到案日期前向原處分機關提出陳述，經原處分機關函
    請舉發機關調查結果，仍認受處分人駕駛汽車有前開違規行
    為，原處分機關乃於98年12月7 日依道路交通管理處罰條例
    第60條第1 項、第63條第1 項第1 款（裁決書漏引第1 款，
    應予補正）、違反道路交通管理事件統一裁罰基準表之規定
    ，裁處異議人罰鍰新臺幣三千元，並記違規點數一點。
三、訊據受處分人固坦承於上揭時間確有駕駛車牌號碼859-DE號
    營業小客車行經上開路段，且有跨越黃線違規行駛之事實，
    惟矢口否認有何經交通勤務警察制止時，拒絕停車接受稽查
    而逃逸之違規事實，辯稱：伊承認當時有跨越雙黃線行駛，
    但伊沒有明知警察攔停而加速逃逸，如果伊要逃逸的話，不
    會過了該處一、二百公尺因紅燈而停下來云云。然查，受處
    分人駕駛上述汽車於前揭時、地，經警攔停卻拒絕停車接受
    稽查而逃逸之事實，業據證人即目睹受處分人駕駛汽車違規
    行駛之警員陳德威於本院99年1 月19日調查時，以具結擔保
    其供述之真實性，並在負擔偽證罪之處罰心理下證稱：伊於
    98年8 月9 日上午11時56分許是站在臺北市○○區○○路與
    和平西路交岔路口的西北角，即捷運龍山寺站出口的對面，
    執行車輛未禮讓行人的勤務，看到受處分人所駕駛的汽車跨
    越雙黃線迴轉，受處分人原本是從西園路往北朝龍山寺的方
    向行駛，在西園路1 段191 號前路面劃設有雙黃線禁止迴轉
    的路段上迴轉，往反方向行駛，伊原本站在路邊，但在看到
    上開情形後，就站出來到道路中間要攔停受處分人，當時伊
    有吹哨，用右手做揮動的手勢要受處分人靠右，指示其停車
    ，此時伊與受處分人的車輛間約相距二、三十公尺，受處分
    人原本行駛外側車道，但看到伊要攔停時，就轉入內側車道
    ，伊因見車在內側車道就不好直接攔停，其就直接衝過路口
    ，繼續往光復橋的方向行駛等語。按證人陳德威乃為原處分
    機關所認定受處分人駕駛汽車有前開違規行為之原證人，其
    並到庭在本院法官面前以言詞供述本件訴訟上之待證事實–
    即受處分人駕駛汽車有前開違規事實，本院由其上述證述已
    得有受處分人駕駛汽車確有上開違規行為之心證，且於本件
    卷存證據資料內並無任何積極證據足以證明證人陳德威上開
    證詞係屬虛偽，亦無足以令人顯信陳德威之證述為不可採之
    品性證據或前科證據存在，本院自不得僅以證人係本件開單
    舉發之員警而全盤抹煞其在訴訟上所具有之原證人資格，而
    受處分人復無舉出或聲請本院調查任何對其有利之證據，以
    使本院對證人所供述受處分人駕駛汽車違規之事實產生任何
    合理之懷疑。再者，受處分人另以其縱然有因疏忽違規跨越
    雙黃線，但當時並沒有警察攔停云云置辯，惟此與證人陳德
    威結證所稱攔停動作除吹哨外，尚有用右手揮動示意靠右停
    車，當時其與受處分人所駕駛的汽車相距僅二、三十公尺，
    受處分人見狀後就將車改駛入內側車道後直行通過路口而去
    等節顯有不符，前已述及。況且，證人陳德威更結證稱：伊
    先確定受處分人逃逸的方向後，就騎機車跟在其後，大概過
    了三、四個紅綠燈，在通過了艋舺大道之後，其又突發迴轉
    後又往北行駛，伊見受處分人車速較慢，也跟著迴轉後才將
    其攔下，伊有問受處分人為何要跑，其回答因有急事要趕著
    回家，伊再詢問是否有看到伊攔停示意，受處分人並未回話
    ，伊再追問是否因有急事就可以看到警察攔停也不理，其仍
    回說真的有急事，並顯出很急的樣子，伊就沒再繼續詢問，
    而且受處分人並沒有停等紅燈，雖然也沒闖紅燈，但都是在
    快變換為紅燈前通過路口等語，可見受處分人辯稱其如果要
    逃逸的話，不會因紅燈而停下來云云，容有疑竇，無可逕信
    ，而自此受處分人駕駛汽車之前進路線觀之，原為沿西園路
    往北，又急轉向南，連過幾個路口後，旋復迴轉向北，其係
    營業小客車之職業駕駛人，又住在與臺北市萬華區僅一水之
    隔的臺北縣板橋市，對該區○○道路自屬熟稔，縱其位於臺
    北縣板橋市○○路的家中真有急事，則選定應快速馳往華江
    橋、華翠橋、萬板橋或光復橋等聯外橋樑回返板橋市，乃極
    為容易之事，豈會在西園路上南北打轉徘徊，其舉止顯不尋
    常，此非但難以解免拒絕攔停稽查而逃逸之責任，反倒益徵
    受處分人在逃逸時眼見警察追趕其後故失去方寸之倉惶舉措
    ，倘無其他事證舉出參佐，致足認確有無可注意車前狀況之
    特殊情事，則徒此空言諉為不知有警察攔停，顯不足以逕為
    有利受處分人之事實認定。是以，受處分人雖以前開情詞為
    辯，尚難認為可採，本件事證明確，受處分人駕駛汽車有上
    述違規行為洵堪認定。
四、綜上所述，受處分人確有駕駛汽車在上開時、地，因違規跨
    越雙黃線迴轉後拒絕停車接受稽查而逃逸之違規行為，從而
    原處分機關依道路交通管理處罰條例第60條第1 項、第63條
    第1 項第1 款、違反道路交通管理事件統一裁罰基準表之規
    定，裁處異議人罰鍰新臺幣三千元，並記違規點數一點，核
    無違誤，本件受處分人之異議為無理由，自應將其異議駁回
    。
據上論斷，應依道路交通案件處理辦法第19條，裁定如主文。
中    華    民    國    99    年    3     月    29    日
                  交通法庭  法  官  張江澤
以上正本證明與原本無異。
如不服本裁定，應於送達後5 日內向本院提出抗告狀。
                            書記官  梁宜庭
中    華    民    國    99    年    3     月    30    日

司法院資訊處製作；財團法人民間司法改革基金會備份。
